【裁判字號】    97,抗,1999
【裁判日期】    971215
【裁判案由】    假扣押
【裁判全文】
臺灣高等法院民事裁定                  97年度抗字第1999號
抗 告 人  乙○○
相 對 人  甲○○
上列當事人間假扣押事件，抗告人對於中華民國97年9 月22日臺
灣臺北地方法院97年度裁全字第8023號所為裁定提起抗告，本院
裁定如下：
    主  文
原裁定廢棄。
相對人於原法院之聲請駁回。
聲請及抗告費用由相對人負擔。
    理  由
一、按債權人就金錢請求或得易為金錢請求之請求，欲保全強制
    執行者，得聲請假扣押；假扣押非有日後不能強制執行或甚
    難執行之虞者，不得為之；請求及假扣押之原因應釋明之；
    前項釋明如有不足，而債權人陳明願供擔保或法院認為適當
    者，法院得定相當之擔保，命供擔保後為假扣押，民事訴訟
    法第522 條第1 項、第523 條第1 項、第526 條第1 項、第
    2 項分別定有明文。又民事訴訟法第526 條第2 項規定之修
    正理由為：「依原第2 項規定，債權人得供擔保以代釋明，
    惟債權人聲請假扣押，應使法院信其請求及假扣押之原因大
    致為正當，故仍應盡其釋明責任。然其釋明如有不足，為補
    強計，於債權人陳明就債務人可能遭受之損害願供擔保並足
    以補釋明之不足，或於法院認以供擔保可補釋明之不足並為
    適當時，法院均可斟酌情形定相當之擔保，命債權人供擔保
    後為假扣押，爰修正第2 項」，可知債權人應先就「請求」
    及「假扣押之原因」，盡其釋明之責，必待釋明而仍有不足
    者，始得以供擔保補釋明之不足，倘債權人未為任何釋明，
    縱其陳明願供擔保，仍不得准其供擔保以補釋明之欠缺，其
    假扣押之聲請自不應准許。
二、本件相對人於原法院聲請假扣押，主張其「請求」為：抗告
    人侵占案外人峻和建設股份有限公司（下稱峻和公司）新台
    幣（下同）250 萬元，對峻和公司負侵權行為損害賠償責任
    ，為此代位峻和公司聲請假扣押等語。惟按民法第242 條本
    文規定：「債務人怠於行使其權利時，債權人因保全債權，
    得以自己之名義，行使其權利。」。又代位權係債權人代行
    債務人之權利，故代行者與被代行者之間，必須有債權債務
    關係之存在，否則即無行使代位權之可言（最高法院49年台
    上字第1274號判例意旨參照）。是相對人代位竣和公司聲請
    假扣押，應就竣和公司對相對人有金錢請求或得易為金錢請
    求之權利，及相對人對竣和公司有債權，因竣和公司怠於行
    使對相對人之權利，相對人為保全其債權，得以自己之名義
    代位竣和公司行使權利等事實，提出釋明，才能謂已就假扣
    押之「請求」有所釋明。經查，相對人未陳明其對竣和公司
    有何債權存在，且其提出世華聯合商業銀行存款憑條、取款
    憑條、原法院檢察署97年他字第4373號之刑事告發狀 (原法
    院卷第3 至9 頁），僅用以釋明竣和公司對相對人有金錢請
    求之權利之事實，應認相對人就其對竣和公司有債權存在，
    因竣和公司怠於行使對相對人之權利，相對人為保全其債權
    ，得以自己之名義代位竣和公司行使權利等事實，未為任何
    釋明。
三、按民事訴訟法第495條之1第1 項規定：「抗告，除本編別有
    規定外，準用第三編第一章之規定。」則準用同法第447 條
    第1 項規定，當事人不得於抗告程序提出新攻擊或防禦方法
    ，但有下列情形之一者，不在此限：1.因第一審法院違背法
    令致未能提出者；2.事實發生於第一審法院裁定之後者；3.
    對於在第一審已提出之攻擊或防禦方法為補充者；4.事實於
    法院已顯著或為其職務上所已知或應依職權調查證據者；5.
    其他非可歸責於當事人之事由，致未能於第一審提出者；6.
    如不許其提出顯失公平者。違反此規定者，抗告法院應駁回
    之。查相對人於原法院陳述假扣押之「請求」為其得代位峻
    和公司行使對抗告人之侵權行為損害賠償請求權云云，嗣於
    本件抗告程序始提出存證信函、回執、起訴狀、便箋、簡訊
    （本院卷第14至21），主張：伊得本於公司法第214 條規定
    ，為竣和公司起訴請求抗告人給付250 萬元，且伊已於民國
    （下同）97年12月1 日向原法院起訴等事實，但未釋明其有
    上開得於抗告程序提出此新事實、證據之事由，本院爰不准
    其提出。況依其主張及起訴狀所載之訴訟標的及原因事實，
    與其向原法院聲請假扣押之「請求」顯非相同，不得為假扣
    押「請求」之釋明，併此敘明。
四、綜上，相對人就假扣押保全之「請求」中，關於相對人對竣
    和公司有債權，因竣和公司怠於行使對相對人之權利，相對
    人為保全其債權，得以自己之名義代位竣和公司行使權利等
    事實，未提出任何釋明，相對人雖陳明願供擔保，揆諸前揭
    說明，仍不得准其供擔保以補釋明之欠缺，其假扣押之聲請
    自不應准許。原法院未察，遽以裁定准許假扣押，自有未洽
    。抗告意旨執此指摘原裁定不當，求予廢棄，為有理由。
五、據上論結，本件抗告為有理由，裁定如主文。
中    華    民    國    97    年    12    月    15    日
                    民事第四庭
                        審判長法  官  張劍男
                              法  官  陳靜芬
                              法  官  翁昭蓉
正本係照原本作成。
本裁定除以適用法規顯有錯誤為理由，並經本院許可外，不得再
抗告。如提起再抗告，應於收受送達後10日內委任律師為代理人
向本院提出再抗告狀。並繳納再抗告費新台幣１千元。
中    華    民    國    97    年    12    月    16    日
                              書記官  張淑芬


司法院資訊處製作；財團法人民間司法改革基金會備份。
